臺灣臺北地方法院民事判決　九十二年度再易字第一號
　　再審　原告　高合有限公司
　　法定代理人　胡良正
　　再審　被告　特麗帆企業有限公司
　　法定代理人　廖棋梓
右當事人間請求給付貨款事件，再審原告對於民國九十一年十一月二十二日本院九十
年度簡上字第五三五號確定判決提起再審，本院判決如左：
    主      文
再審之訴駁回。
再審訴訟費用由再審原告負擔。
    事      實
甲、再審原告方面：
一、聲明：
（一）原確定判決廢棄。
（二）右廢棄部分，再審被告之訴駁回。
二、陳述：
（一）原確定判決係以再審被告第一次交付系爭貨品予再審原告之日期為民國八十九
      年五月二日，至再審被告送貨之第四次日期即同年五月二十六日，依民法第三
      百五十六條之立法意旨及交易慣例，再審原告應於受領後兩週檢查時期內，如
      認有瑕疵，即向再審被告表示主張瑕疵擔保責任，然再審原告並未為上開行為
      ，遲至再審被告於同年九月十五日以存證信函要求給付貨款後，再審原告始以
      存證信函主張貨品全數有瑕疵無法使用云云，惟查：再審被告非但未於訂購確
      認單上記載交貨日之八十九年四月三十日前交付一千公尺系爭黃色ＰＶＣ夾網
      布（下稱系爭黃色網布）予再審原告，反而遲至同年五月二日始交付，經再審
      原告仔細查驗，再審被告所交付之系爭黃色網布不僅數量不足，多數亦有瑕疵
      ，再審原告即刻向再審被告反映；是以，再審被告乃於同年五月十一日再補送
      三百八十公尺之系爭黃色網布，經檢驗亦有如上瑕疵，再審原告乃再度向再審
      被告反映；同年五月二十二、二十六日再審被告分別再補送三百五十公尺及三
      百八十公尺之系爭黃色網布與再審原告，惟仍具甚多瑕疵；雙方既未變更交易
      數量，亦未約定分次交付，則再審被告何以比預定交付之一千公尺多交付五百
      四十八公尺系爭黃色網布給再審原告，且於四月三十日後分四次交付？由此可
      證再審原告確於第一次交貨時即發現貨有瑕疵，經向再審被告反映後，始有補
      送等情。原確定判決竟以再審原告未於通常檢查時期內將瑕疵通知再審被告，
      是與民法第三百五十六條第一項之規定不符，其適用法規顯有錯誤。
（二）依兩造簽訂之訂購確認單上明確記載：系爭黃色網布之寬度規格為二百零四公
      分，經原第一審法官至再審原告工廠勘驗剩餘之系爭黃色網布時，發現剩餘之
      網布每捲寬度自一百九十公分至一百九十七公分不等，顯見系爭黃色網布確有
      寬度短少之瑕疵存在，原確定判決雖以再審原告施作承攬興阜公司之工程承攬
      合約，原即須予以剪裁大小之施工方式加以施作，足見再審被告所交付之該十
      二捲網布之寬度雖僅一百九十餘公分，而未達訂購單所訂二百零四公分之規格
      ，而有滅失或減少其通常效用或契約預定效用之瑕疵，惟其減少之程度無關重
      要，依民法第三百五十四條第一項但書之規定，不得視為瑕疵。惟查：既然兩
      造將系爭黃色網布之寬度規格特別記載於系爭訂購確認單上，則顯見系爭黃色
      網布之寬度規格顯屬契約之重要部分，況再審原告並非預定將系爭黃色網布全
      數運用於承攬興阜公司之工程，原確定判決依兩造所不爭執之系爭黃色網布確
      有寬度不足之瑕疵，率爾以再審原告與興阜公司間之工程承攬施作方式逕認上
      開寬度不足之瑕疵其減少程度無關緊要，自不得視為瑕疵，其適用法規顯有錯
      誤。
（三）系爭黃色網布之製作方式十分複雜，由於再審被告之機器設備十分老舊，且出
      貨時未經品檢，是以再審被告所交付放置於再審原告工廠內之剩餘之系爭黃色
      網布瑕疵甚多，而勘驗筆錄內所記載之或布邊不平整、有氣泡、油污、或有色
      差、或表面霧化、或有直線折痕、或有直線突出面等瑕疵，均屬再審被告製作
      過程所產生之瑕疵，原確定判決竟以上開雙方所不爭執之事實，率爾僅以系爭
      黃色網布於通風不良又悶熱之空間時，軟化粘合係屬常理，且現場履勘距再審
      被告交付系爭貨品時間已隔數月，尚難據此認定上開瑕疵於交貨時即已存在，
      顯有認定事實與卷存書證之資料不符之違反證據法則，其適用法規亦有錯誤。
（四）再審原告迫於與興阜公司承攬工程竣工期限即將屆至，再審原告遂以裁剪小面
      積，以接合方式應急，實乃不得已變通方式，非可歸責於再審原告，況再審被
      告所交付之總數一千五百四十八公尺之系爭黃色網布，再審原告僅使用其中四
      百八十八公尺於月眉育樂世界，約僅為上開總數之三分之一，剩餘之系爭黃色
      網布即因瑕疵重大致無法使用，若再審被告交付之系爭黃色網布無再審原告所
      稱之瑕疵存在，則再審原告應將之全數使用，如何僅使用其中三分之一，而將
      剩餘者堆存於倉庫，顯不合常理。是原確定判決僅以再審原告將系爭黃色網布
      使用於月眉育樂世界等情，而認再審被告所交付之系爭黃色網布並無再審原告
      所指之瑕疵存在，亦有認定事實違反證據法則，其適用法規顯有錯誤。
（五）按買受人有無踐行檢查程序及有無將瑕疵通知出賣人，僅在認定買受人可否行
      使物之瑕疵擔保責任，至未踐行此等程序，若給付之物確有瑕疵，應不影響買
      受人主張債務人未依債之本旨給付而出賣人應負之債務不履行責任。原確定判
      決竟以再審原告未於發見瑕疵時，即通知再審被告，亦未就不能即知之瑕疵，
      至日後發見時，即通知再審被告，而有怠於為通知之情形，依民法第三百五十
      六條規定，已視為承認其所受領之物，不得再主張瑕疵擔保責任，即認無可歸
      責於債務人之事由，致為不完全給付之情形可言，自不得再主張得依關於給付
      遲延或給付不能之規定行使其權利，其顯有違反最高法院判決之適用法規顯有
      錯誤情形。
（六）綜上，原確定判決適用法規確有上開所指陳之錯誤，爰依民事訴訟法第四百九
      十六條第一項第一款之再審事由，提起再審之訴。
乙、再審被告方面：本件未行言詞辯論，無再審被告之聲明及陳述可供記載。
丙、本院依職權調閱本院八十九年度北簡字第一三三八一號、九十年度簡上字第五三
    五號民事卷宗。
    理      由
一、按再審之訴顯無再審理由者，得不經言詞辯論，以判決駁回之，民事訴訟法第五
    百零二條第二項定有明文。復按民事訴訟法第四百九十六條第一項第一款所謂適
    用法規顯有錯誤者，係指確定判決所適用之法規顯然不合於法律規定，或顯然違
    反司法院現尚有效之大法官會議解釋及最高法院判例，而顯然影響裁判之情形，
    不包括漏未斟酌證據、認定事實錯誤，及判決不備理由之情形在內，最高法院六
    十年台再字第一七○號、六十三年台上字第八八○號判例及司法院大法官會議釋
    字第一七七號解釋可資參照。
二、本件再審原告主張依民事訴訟法第四百九十六條第一項第一款提起再審之訴，無
    非以：（一）再審被告非但未於訂購確認單上記載交貨日之八十九年四月三十日
    前交付一千公尺系爭黃色網布與再審原告，反而遲至同年五月二日後始分四次交
    付，雙方既未變更交易數量，亦未約定分次交付，則再審被告何以分四次且多交
    付五百四十八公尺系爭黃色網布給再審原告？顯係再審原告確於第一次交貨時即
    發現貨有瑕疵，經向再審被告反映後，始有補送等情，原確定判決竟認再審原告
    未於通常檢查時期內將瑕疵通知再審被告。（二）既然兩造將系爭黃色網布之寬
    度規格特別記載於系爭訂購確認單上，則顯見系爭黃色網布之寬度規格顯屬契約
    之重要部分，況再審原告並非預定將系爭黃色網布全數運用於承攬興阜公司之工
    程，原確定判決率爾以再審原告與興阜公司間之工程承攬施作方式逕認上開寬度
    不足之瑕疵其減少程度無關緊要，認系爭黃色網布之寬度不合規格不得視為瑕疵
    ，其適用法規顯有錯誤。（三）再審被告所交付而放置於再審原告之工廠內剩餘
    之系爭黃色網布或有布邊不平整、有氣泡、油污、或有色差、或表面霧化、或有
    直線折痕、或有直線突出面等瑕疵，原確定判決竟率爾以系爭黃色網布於通風不
    良又悶熱之空間，軟化粘合係屬常理，且現場履勘距再審被告交付系爭貨品時間
    已隔數月，難認定上開瑕疵於交貨時即已存在，顯有認定事實違反證據法則之適
    用法規錯誤情形。（四）再審原告迫於工程竣工期限即將屆至，遂以裁剪小面積
    接合方式應急，實乃不得已變通方式，非可歸責於再審原告，若再審被告交付之
    系爭黃色網布無瑕疵存在，則再審原告應將之全數使用，如何僅使用其中三分之
    一，顯不合常理。是原確定判決僅以再審原告將系爭黃色網布使用於月眉育樂世
    界等情，而認系爭黃色網布並無瑕疵存在，亦有認定事實違反證據法則之適用法
    規錯誤情形。（五）原確定判決以再審原告有發見瑕疵後，怠為通知之情形，視
    為承認其所受領之物，不得再主張瑕疵擔保責任，即認無可歸責於債務人之事由
    ，致為不完全給付之情形可言，其顯有違反最高法院判決之適用法規顯有錯誤情
    形等理由為據。
三、惟查：
（一）本件再審原告有無於通常檢查時期內將瑕疵通知再審被告一事，係屬原事實審
      法院認定事實之職權，原九十年度簡上字第五三五號確定判決已於判決理由欄
      第五點中說明：「上訴人第一次交付系爭貨品予被上訴人之日期為八十九年五
      月二日，此有出貨單可參，亦為被上訴人所不爭，則被上訴人之檢查時期應至
      同年月十六日止即滿二週，如產品品質果真無法使用，應即通知上訴人或表示
      退貨之意；至上訴人送貨之第四次日期即同年五月二十六日，依上揭立法意旨
      及交易慣例，被上訴人於受領後之二週檢查時期內，如認有瑕疵，亦得要求退
      貨；然被上訴人均未為上開行為，遲至上訴人於同年九月十五日以存證信函要
      求給付貨款後，始以存證信函主張前開貨品全數均有瑕疵，無法使用云云，與
      上開規定已有未合。被上訴人雖另辯稱曾向上訴人反映其所交付之第一批四百
      三十八公尺系爭黃色ＰＶＣ夾網布全數均有瑕疵，無法使用，及嗣後三次分別
      交付之三百八十公尺、三百五十公尺、三百八十公尺之系爭黃色ＰＶＣ夾網布
      亦均有甚多之瑕疵等語，然為上訴人所否認，被上訴人復未能舉證加以證明，
      所辯即非可採。」顯見原確定判決對此事實如何認定已詳予論述，揆諸首揭說
      明，再審原告就此事實認定問題再為爭執，並據以聲請再審，即非可採。
（二）再審被告所交付之系爭黃色網布之寬度未達訂購單所定二百零四公分之規格，
      是否已達滅失或減少其通常效用或契約預定效用，或減少之程度係無關重要之
      程度？按減少效用程度，如何程度係為無關重要之程度，亦屬事實認定問題，
      尚與適用法律無涉，原確定判決亦於判決理由欄第六、七點中認定清楚，再審
      原告執此認原確定判決有適用法規顯有錯誤情形亦屬無據。
（三）再審原告之工廠內剩餘之系爭黃色網布之布邊不平整、有氣泡、油污、色差、
      表面霧化、直線折痕、直線突出面等瑕疵雖經勘驗屬實，惟原審法院以再審原
      告存放方式及原第一審法官現場履勘之時間間隔，於原確定判決理由欄第七點
      中認定該等瑕疵無法證明係於再審被告交付時即存在等判斷，亦屬原審法院依
      其心證採用證據、認定事實之職權範疇，未有判決違背法規或用法錯誤之情事
      ，再審原告此部份所指亦無可採。
（四）本件系爭黃色網布無論為再審原告施用於月眉育樂世界之部分或仍放置於再審
      原告工廠之部分，有無瑕疵達減少通常效用或契約預定效用之重要程度者，及
      於再審被告交付時是否具有瑕疵之認定，均屬於原確定判決認定事實之職權，
      與適用法規無涉已如前述，再審原告再以：若無瑕疵，則應全數使用而非僅使
      用三分之一等詞，指摘原確定判決有適用法規顯有錯誤情形，揆諸首開說明，
      亦顯無理由。
（五）原確定判決既認定再審被告所交付之系爭黃色網布，部分未能證明於交付時即
      有瑕疵，部分瑕疵之減少通常效用或契約預定效用未達重要程度，不得視為瑕
      疵，則系爭黃色網布之部分寬度規格縱認不符兩造訂購單所定標準，然非屬瑕
      疵而仍係契約履行所容許之差誤，仍為合乎債務本旨之給付，原審確定判決認
      為再審原告不得再依不完全給付之債務不履行規定行使其權利，依原審所認定
      之事實，其適用法規即屬無誤。
（六）綜上所述，再審原告提起再審，所據之理由，均為對於原審認定事實職權之指
      摘，而無涉原審依其所認定之事實，有無積極適用法規不當或消極不適用法規
      之情形，是再審原告徒以原確定判決有民事訴訟法第四百九十六條第一項第一
      款之事由，提起本件再審之訴，顯無理由，爰不經言詞辯論，逕以判決駁回之
      。
四、據上論結，本件再審原告之訴顯無理由，依民事訴訟法第五百零二條第二項、第
    七十八條，判決如主文。
中　華　　　民　　　國      九十一　  年　　  二    　月    　六    　日
　　　　　　　　　　　　　　　　　　　　民事第六庭審判長法　官　林惠瑜
　　　　　　　　　　　　　　　　　　　　　　　　　　　　法　官　郭美杏
　　　　　　　　　　　　　　　　　　　　　　　　　　　　法　官　侯水深
右正本係照原本作成
本判決不得上訴。
中　華　　　民　　　國      九十一　  年　　  二    　月    　十二   　日
　　　　　　　　　　　　　　　　　　　　　　　　　　　書　記 官 林秀妙
